【裁判字號】    92,仲訴,22
【裁判日期】    921031
【裁判案由】    撤銷仲裁判斷
【裁判全文】
臺灣臺北地方法院民事判決                          九十二年度仲訴字第二二號
    原      告  台北縣蘆洲市公所
    法定代理人  甲○○○
    訴訟代理人  王永春律師
    被      告  鋼管建築工程股份有限公司
    法定代理人  乙○○
    訴訟代理人  邱基祥律師
當事人間撤銷仲裁判斷事件，本院於九十二年十月十五日言詞辯論終結，判決如下：
    主  文
原告之訴駁回。
訴訟費用由原告負擔。
    事      實
壹、原告方面：
一、聲明：中華民國仲裁協會九十一年度仲聲孝字第一一號仲裁判斷應予撤銷。
二、陳述：
（一）按有下列各款情形之一者，當事人得對於他方提起撤銷仲裁判斷之訴：一、有
      第三十八條各款情形之一者。二、仲裁判斷書應附理由而未附者。仲裁法第四
      十條第一項第一款、第三十八條第二款分別定有明文。經查，原仲裁判斷雖於
      理由實體部分第三點載明本案應審究者厥為聲請人是否應負逾期完工之罰款責
      任及如有罰款時，相對人可否主張抵銷之問題而已等語。惟查，兩造於八十七
      年三月二十六日之協調會並未達成協議，故於八十七年四月二十一日訂立協議
      書，上開陳述原告於原仲裁判斷答辯狀第三頁即已記載綦詳，然本件系爭仲裁
      判斷書就上開事實僅載謂：相對人雖主張八十七年三月二十六日之協調會記錄
      並未簽字，唯本項協調記錄之結論係由相對人之員工所筆記而成，且記錄之各
      頁間亦蓋有相對人員工之職務章為騎縫章，首頁並有各出席人員之簽名，故應
      不影響其協調結果之效力仲裁判斷書第十七頁云云，但有關二造八十七年三月
      二十六日之協調並無結論，故結論並未有二造簽名，已如前述，然原仲裁判斷
      書仍僅以各頁蓋有騎縫章及首頁有簽名，而遽予認定不影響八十七年三月二十
      六日結論之效力，經核以上開事實，顯有仲裁判斷書應附理由未附者。
（二）另查，原仲裁判斷書，僅載謂：反面解釋則為若聲請人如期完工時，無終止合
      約及沒收乙方履約保證金之問題，該文義並未提及先前是否已逾期及逾期之責
      任部份甚明相對人如欲主張逾期之遲延責任時，應於受領工作時保留之，否則
      聲請人不論有否遲延，對於遲延之結果不負責任云云，惟查，兩造於八十七年
      四月二十一日簽立協議書時，原告尚未受領被告承攬之本件系爭工程，且亦未
      進行驗收，因此原告既未驗收，亦未受領承攬之工程，原告如何能得知被告有
      無遲延責任。經核以上開事實二造簽立八十七年四月二十一日協議書時，並未
      產生被告逾期之問題，是故原告自無法於上開協議書為逾期保留之記載，然原
      仲裁判斷未察，即遽予認定原告未為保留記載，被告自無庸就遲延之結果負責
      ，並未載明任何理由，顯有仲裁判斷書未附理由，乃至為灼然。
（三）末查，兩造就本件系爭工程於八十三年一月十三日訂立成功廣場地下停車場新
      建工程工程合約，而上開合約第二十三條實已載明被告之逾期責任，因此若被
      告確有逾期情事，二造自應適用上開合約二十三條之規定，由被告負逾期責任
      ，原告自無庸再為任何逾期之保留記載，否則上開合約之約定事項豈非形同具
      文。經核以上開事實，原仲裁判斷書就上開情事亦未為任何說明，故亦有仲裁
      判斷書未訴理由，亦彰彰明甚。
三、證據：提出九十一年度仲聲孝字第一一號仲裁判斷書影本一件為證。
乙、被告方面：
一、聲明：駁回原告之訴。
二、陳述：仲裁法第四十條固規定有同法第三十八條第二款之仲裁判斷書，應附理由
    而未附之情形者，得據此而提起撤銷仲裁判斷之訴。惟前揭應附理由而未附者之
    情形，應以仲裁判斷書，不附理由或未經仲裁人簽名為限，如仲裁判斷書附理由
    ，並經仲裁人簽名者，則無該條款規定之適用。查系爭仲裁判斷，已於理由欄分
    別從程序及實體方面有所詳述，程序方面就仲裁契約、本件仲裁不適用衡平原則
    、原告台北縣蘆洲市公所之法定代理人已變更及承受人訴訟、本件無一事再理問
    題予以分段論列，實體部分亦就兩造之主張與爭議予以分列、就工程尾款之數額
    與利息起算日予以論述確定、再指出本案爭點為被告是否應負逾期完工之罰款責
    任及如有罰款時原告可否主張抵銷之後，即就上開問題，於理由中詳載甚明，自
    無仲裁判斷書不附理由之情事，是原告以系爭仲裁判斷具有仲裁法第三十八條第
    二款之規定，提起本件撤銷仲裁判斷之訴並無理由。
    理      由
一、原告主張兩造關於台北縣蘆洲市成功廣場地下停車場新建工程合約所生爭議中，
    提付仲裁後，中華民國仲裁協會九十一年度仲聲孝字第一一號仲裁判斷，竟於理
    由中認定兩造於八十七年三月二十六日已達成協議，判定原告應依協調會議記錄
    給付被告七百八十三萬零四百六十六元之工程款。惟該仲裁判斷書對該判斷結果
    有應附理由而未附之情形，顯有仲裁法第三十八條第二項規定之情形，爰依仲裁
    法第四十條第一項第一款規定，訴請撤銷該仲裁判斷云云，並提出上開仲裁判斷
    書為據，然為被告所否認。按仲裁法第三十八條第二款所謂仲裁判斷不附理由，
    係指仲裁判斷書完全不附理由而言。查系爭仲裁判斷已於理由欄分別從程序及實
    體方面，詳述仲裁程序之開始、進行及兩造爭議範圍、合約內容及協議交涉經過
    ，進而判斷被告請求命原告給付系爭工程尾款，原告辯以被告應負逾期完工之罰
    款責任及抵銷等相關請求及抗辯，是否得已成立，經判斷認定被告之請求，於七
    百八十三萬零四百六十六元暨其遲延利息之範圍內為有理由，應予准許，詳述其
    所憑證據及理由，長達十九頁，此有該仲裁判斷書可稽，系爭仲裁判斷即無不附
    理由之情形可言。至原告以兩造於八十七年三月二十六日之協調會並未達成協議
    ，其已於原仲裁判斷答辯狀第三頁記載綦詳，然原仲裁判斷僅以各頁蓋有騎縫章
    及首頁有簽名，而遽予認定不影響該結論之效力，因認該仲裁判斷未附理由云云
    ，然原仲裁判斷書於理由之實體部分第三點記載：相對人雖主張八十七年三月二
    十六日之協調會記錄並未簽字，唯本項協調記錄之結論係由相對人之員工所筆記
    而成，且記錄之各頁間亦蓋有相對人員工之職務章為騎縫章，首頁並有各出席人
    員之簽名，故應不影響其協調結果之效力等語，此有仲裁判斷書第十七頁附卷為
    憑，該仲裁判斷書既已附記理由認定前揭協調會記錄之效力，自非不附理由，原
    告仍執前詞主張，並非有據。又原告另以兩造於八十七年四月二十一日簽立協議
    書時，原告尚未受領被告承攬之本件系爭工程，且亦未進行驗收，自無法於前開
    協議書為逾期保留之記載，且兩造八十三年一月十三日訂立之成功廣場地下停車
    場新建工程工程之系爭合約，該合約第二十三條實已載明被告之逾期責任，原仲
    裁判斷書就上開情事亦未為任何說明，故亦有仲裁判斷書未附理由云云，經查，
    被告是否應對於系爭工程合約負遲延給付之責任，為原仲裁判斷書列為爭點，並
    於前揭實體理由第三點中詳細討論，自非不附理由，至原告所提之前揭主張，為
    仲裁判斷所不採，自難逕引為理由不備。是原告主張系爭仲裁判斷有仲裁法第三
    十八條第二款之不附判斷理由之情形，尚無可取，被告抗辯系爭仲裁判斷所命之
    給付，並無未附理由之瑕疵等語，自屬有據。
二、從而，原告依仲裁法第四十條第一項第一款規定訴請撤銷中華民國仲裁協會九十
    一年度商仲聲孝字第一一號仲裁判斷，即有未合，不應准許。
據上論結：本件原告之訴為無理由，依民事訴訟法第七十八條，判決如主文。
中      華      民      國    九十二    年      十      月    三十一    日
                                        民事第二庭  法  官  洪純莉
正本係照原本作成
如對本判決上訴，須於判決送達後廿日內向本院提出上訴狀
中      華      民      國    九十二    年      十      月    三十一    日
                                                    書記官  黃慧怡


司法院資訊處製作；財團法人民間司法改革基金會備份。
